【裁判字號】    95,易,2236
【裁判日期】    951214
【裁判案由】    賭博
【裁判全文】
臺灣板橋地方法院刑事判決              95年度易字第2236號
公  訴  人  臺灣板橋地方法院檢察署檢察官
被      告  甲○○
            丙○○
            乙○○
                      樓
            丁○○
上列被告等因賭博案件，經檢察官提起公訴（95年度偵字第1555
1 號），本院裁定改依簡式審判程序審理，判決如下：
    主  文
甲○○、丙○○、乙○○、丁○○共同連續意圖營利，聚眾賭博
，甲○○處有期徒刑伍月，丙○○處有期徒刑肆月，乙○○處有
期徒刑月、丁○○處有期徒刑月，如易科罰金，均以銀元
佰元折算壹日。扣案如附表一所示之物均沒收。
    事  實
一、甲○○與丙○○共同基於意圖營利之概括犯意聯絡，自民國
    94年9間某日起，連續提供其位於臺北縣板橋市○○街127號
    2 樓住處為賭博場所（賭客本人不得進出該處所，並非公眾
    得出入之場所），由賭客以電話或傳真方式遠距下注，聚集
    不特定賭客以香港六合彩簽選號碼賭博財物，其賭博方式為
    分為二組號碼（俗稱「二星」）、三組號碼（俗稱「三星」
    ）二種，賭客每簽選一注二星、三星需分別繳賭資新臺幣（
    下同）73.5元、63.5元予甲○○及丙○○，再以所簽選之號
    碼核對香港賽馬協會每星期2 、4 、6 所開出之號碼，如賭
    客簽中「二星」、「三星」，則可分別向甲○○及丙○○取
    得5,700 元、57,000元之彩金，如未簽中，則押注賭金全歸
    甲○○與丙○○所有。甲○○與丙○○並自95年3 月間某日
    起，分別以每期2000元之薪資，聘僱與之有共同犯意聯絡之
    乙○○在上址擔任收受賭客簽注等工作；並以發放不固定零
    用錢之方式請與之有共同犯意聯絡之丁○○（丙○○之女）
    在上址負責計算牌支之工作。迄於95年6 月22日晚間8 時30
    分許，為警在上址查獲，扣得甲○○所有如附表一所示供經
    營六合彩所用之物。
二、案經臺北縣政府警察局海山分局報報請臺灣板橋地方法院檢
    察署檢察官偵查起訴。本院於準備程序進行中，被告就被訴
    事實為有罪之陳述，經告知簡式審判程序之旨，並聽取公訴
    人、被告之意見後，由本院合議庭裁定由受命法官獨任進行
    簡式審判程序。
    理  由
一、訊據被告甲○○、丙○○、乙○○、丁○○等四人對於上揭
    事實全部坦白承認互核相符，亦核與證人即查獲本案之員警
    林享雨於偵查中所證述之情節相符（見95年度偵字第15551
    號偵查卷第148-149 頁），並有當場查獲甲○○、丙○○所
    有供簽賭使用如附表一所示之物扣案可資佐證，被告等四人
    前揭自白應與事實相符，本件事證明確，被告等四人之犯行
    均堪以認定。
二、查被告等四人行為後，刑法業於94年2 月2 日修正公布，95
    年7 月1 日起施行，其中與本件有關部分之第2 條、第28條
    、第33條、第55條、第56條、第68條均業已修正。按「行為
    後法律有變更者，適用行為時之法律，但行為後之法律有利
    於行為人者，適用最有利於行為人之法律」，修正後刑法第
    2 條第1 項定有明文。此條規定係規範行為後法律變更所生
    新舊法比較適用之準據法，本身尚無新舊法比較之問題，於
    新法施行後，應一律適用新法第2 條第1 項之規定，為「從
    舊從輕」之比較，先予敘明，再按本次法律變更，比較時應
    就罪刑有關之共犯、未遂犯、想像競合犯、牽連犯、連續犯
    、結合犯，以及累犯加重、自首減輕暨其他法定加減原因（
    如身分加減）與加減例等一切情形，綜其全部罪刑之結果而
    為比較（最高法院95年5 月23日95年度第8 次刑事庭會議決
    議參照）。茲就本件新舊法比較結果敘述如下：
    (一)被告四人行為後，刑法第56條連續犯之規定，業於94年1
      月7 日修正公布刪除，並於95年7 月1 日施行，則被告之
      犯行，因行為後新法業已刪除連續犯之規定，此刪除雖非
      犯罪構成要件之變更，但顯已影響行為人刑罰之法律效果
      ，自屬法律有變更，依新法第2 條第1 項規定，比較新、
      舊法之結果，以舊法得論以一罪之規定較有利於被告四人
      。至刑法第55條之修正係刪除其中有關牽連犯之規定，就
      有關想像競合犯之規定並無刪修，經比較新舊法結果，新
      法並無較有利於被告四人。
    (二)查修正前刑法第28條規定：「二人以上共同實施犯罪之行
      為者，皆為正犯。」，修正後刑法第28條規定：「二人以
      上共同實行犯罪之行為者，皆為正犯。」。修正後刑法第
      28條規定之共同正犯，基於個人責任原則及法治國人權保
      障，限於直接從事構成犯罪事實之行為者（含共謀共同正
      犯），排除「陰謀共同正犯」及「預備共同正犯」之類型
      ，是修正後之共同正犯之可罰性要件之範圍業已限縮，應
      以修正後之規定較有利於行為人，惟被告四人既均係直接
      從事構成犯罪事實之行為，則修正前刑法第28條規定，對
      之亦無不利。
    (三)刑法第268 條之聚眾賭博罪，其法定刑含得併科罰金部分
      。而95年6 月14日修正公布，同年7 月1 日施行之刑法施
      行法增訂第1 條之1 規定：「中華民國九十四年一月七日
      刑法修正施行後，刑法分則編所定罰金之貨幣單位為新臺
      幣。九十四年一月七日刑法修正時，刑法分則編未修正之
      條文定有罰金者，自九十四年一月七日刑法修正施行後，
      就其所定數額提高為三十倍。但七十二年六月二十六日至
      九十四年一月七日新增或修正之條文，就其所定數額提高
      為三倍」，另刑法第33條第5 款修正為：「主刑之種類如
      下：五、罰金：新臺幣一千元以上，以百元計算之」；而
      依被告行為時之刑罰法律，罰金係以銀元為單位，並依罰
      金罰鍰提高標準條例第1 條前段規定之提高倍數10倍及修
      正前刑法第33條第5 款規定之罰金最低額1 元計算；是比
      較修正前、後之法律規定，罰金最高額經換算後之結果並
      無二致，惟就罰金最低額部分，依新法規定為新臺幣1千
      元；依舊法規定則為銀元1 元（即新台幣3 元）。因此，
      比較上述修正前、後之刑罰法律，自以被四人告行為時關
      於科處罰金刑之法律較有利於被告。
    (四)另就罰金刑之加減者，修正前刑法第68條規定：「拘役或
      罰金加減者，僅加減其最高度」；修正後刑法第67條規定
      ：「有期徒刑或罰金加減者，其最高度及最低度同加減之
      」，本件被告四人均有連續犯加重之情形，應以修正前刑
      法第68條之規定為有利於被告。
    (五)又被告四人行為後，刑法第41條亦已修正，原刑法第41條
      第1 項前段規定：「犯最重本刑為五年以下有期徒刑以下
      之刑之罪，而受六個月以下有期徒刑或拘役之宣告，因身
      體、教育、職業、家庭之關係或其他正當事由，執行顯有
      困難者，得以一元以上三元以下折算一日，易科罰金。」
      ，另被告行為時之易科罰金折算標準，依修正前罰金罰鍰
      提高標準條例第2 條前段（現已刪除）之規定，就其原定
      數額提高為100 倍折算1 日，則被告行為時之易科罰金折
      算標準，應以銀元100 元至300 元折算1 日，經折算為新
      臺幣後，係以新臺幣300 元至900 元折算為1 日。惟95年
      7 月1 日修正公布施行之刑法第41條第1 項前段則規定：
      「犯最重本刑為五年以下有期徒刑以下之刑之罪，而受六
      個月以下有期徒刑或拘役之宣告者，得以新臺幣一千元、
      二千元或三千元折算一日，易科罰金。」比較修正前後之
      易科罰金折算標準，以95年7 月1 日修正公布施行前之規
      定，較有利於被告四人。
    (六)綜上整體比較之結果，以舊法有利於被告四人，依新刑法
      第2 條第1 項前段之規定，自應適用被告四人行為時之舊
      法處斷。
三、核被告甲○○、丙○○、乙○○、丁○○所為均係犯刑法第
    268 條前段之意圖營利供給賭博場所罪、同條後段之意圖營
    利聚眾賭博罪。被告等四人於各該當期「六合彩」開獎前之
    多次收受賭客簽單、簽注金之賭博行為，乃係基於單一之賭
    博犯意接續所為，應各論以圖利供給賭博場所、圖利聚眾賭
    博之接續犯。被告等四人前後數期收受「六合彩」賭博簽單
    及簽注金等犯行，即其前後多次圖利供給賭博場所、圖利聚
    眾賭博之犯行，均時間緊接，所犯構成要件相同，顯係基於
    概括犯意反覆為之，均為連續犯，應依修正前刑法第56條規
    定，各以一罪論，並均加重其刑。被告所犯圖利供給賭博場
    所、圖利聚眾賭博二罪，係基於一個賭博犯意之決定，達成
    其同一犯罪之各個舉動，應屬法律概念之一行為，其一行為
    觸犯上開二罪名，為想像競合犯，應依修正前刑法第55條規
    定，從一重之意圖營利聚眾賭博罪處斷。又被告甲○○、丙○○、乙○○、丁○○四人間，就上開意圖營利提供賭博場
    所罪及意圖營利聚眾賭博罪犯行間，有犯意聯絡及行為分擔
    ，依修正前刑法第28條之規定，均為共同正犯。爰審酌被告
    等四人均正值青壯年，身心正常，不思從事正當工作以謀生
    計，竟投機取巧、罔視法治而經營「六合彩」之賭博犯行，
    其犯罪之動機、目的、手段均非可取，所為助長社會賭博不
    良風氣，所生危害非輕，惟渠等犯罪後尚知坦承犯行、態度
    良好；暨被告等四人參與本件圖利聚眾賭博犯罪之情節輕重
    等一切情狀，分別量處如主文所示之刑，併分別依修正前刑
    法第41條第1 項前段之規定諭知易科罰金之折算標準，以資
    懲戒。
四、又刑法第38條關於沒收之規定，亦同於95年7 月1 日修正施
    行，惟因沒收係屬從刑，應隨同主刑適用同一準據法，而前
    開比較新舊法結果，既應整體適用修正前刑法相關規定，則
    有關沒收部分，自應適用修正前刑法第38條規定。是如附表
    一所示之物，均為被告甲○○所有供犯本件之罪所用之物（
    詳情如附表所示），均應依修正前刑法第38條第1 項第2 款
    之規定沒收之。至如附表二所示之物，均非違禁物，亦非被
    告等四人所有供犯本件犯罪所用之物（詳情如附表所示），
    爰均不宣告沒收。
五、公訴意旨另以：被告等四人前揭所為尚涉犯刑法第266 條第
    1項之在公眾得出入之場所賭博罪云云。惟查：
    (一)按犯罪事實應依證據認定之，無證據不得認定其犯罪事實
      ，刑事訴訟法第154 條第2 項定有明文。又刑事訴訟上證
      明之資料，無論為直接或間接證據，均須達於通常一般之
      人均不致有所懷疑，而得確信其為真實之程度，始得據為
      有罪之認定，若其關於被告是否犯罪之證明未能達此程度
      ，而有合理懷疑之存在，致使無從形成有罪之確信，根據
      「罪證有疑，利於被告」之證據法則，即不得遽為不利被
      告之認定，亦有最高法院76年度臺上字第4986號判例可稽
      。其以情況證據（即間接證據）斷罪時，尤須基於該證據
      在直接關係上所可證明之他項情況事實，本乎推理作用足
      以確證被告有罪，方為合法，不得徒憑主觀上之推想，將
      一般經驗有利被告之其他合理情況逕予排除，此觀諸最高
      法院32年上字第67號判例意旨亦彰彰甚明。
    (二)次按，提供住宅經營六合樂賭博，依當時實際情形以觀，
      如不特定多數人均自由出入簽賭，則該住宅實際已成公眾
      得出入之場所，自應認係屬公眾得出入之場所（司法院
      廳刑一字第284 號函釋參照）。是若被告所提供經營六合
      彩賭博之住宅並非不特定多數人可得自由出入者，應即非
      屬公眾得出入之場所，要難以刑法第266 條第1 項在公眾
      得出入場所賭博之罪責相繩，合先敘明。
    (三)訊據被告甲○○、丙○○、乙○○、丁○○等四人於本院
      審理中均供稱：渠等於被告甲○○、丙○○位於臺北縣板
      橋市○○街127 號2 樓之住處經營六合彩賭博，均係以電
      話及傳真機收受賭客簽單，現場並不開放給別人進出等語
      ，互核相符；且上開地址係位於二樓，並設有監視器監看
      往來人士，核與一般以店面兼營六合彩，容認不特定之賭
      客進進出出之情形迥然有別；是被告等四人前揭辯解，核
      與常情無違，應堪採信。
    (四)從而，本件公訴意旨認被告四人涉犯刑法第266 條第1 項
      普通賭博罪之犯行即屬不能證明，惟公訴意旨既認被告等
      四人此部分犯行與前揭論罪科刑部分有想像競合之裁判上
      一罪關係，爰均不另為無罪之諭知。
據上論斷，應依刑事訴訟法第273 之1 第1 項、第299 條第1項
前段，刑法第2 條第1 項前段、第268 條、修正前刑法第28條、
第55條、第56條、第33條第5 款、第68條、第41條第1 項前段，
罰金罰鍰提高標準條例第1 條前段、修正前同條例第2 條，判決
如主文。
本案經檢察官張誌洋到庭執行職務。
中    華    民    國    95    年    12    月    14    日
                        刑事第五庭法  官  許映鈞
以上正本證明與原本無異。
如不服本判決，應於送達後10日內向本院提出上訴狀（須附繕本
）。
                                  書記官  呂苗澂
中    華    民    國    95    年    12    月    14    日
附錄本案所犯法條：
中華民國刑法第268條
意圖營利，供給賭博場所或聚眾賭博者，處3 年以下有期徒刑，
得併科3 千元以下罰金。
附表一：
┌──┬─────┬────────┬──────────┐
│編號│  品名    │    用   途     │沒收與否之理由及依據│
├──┼─────┼────────┼──────────┤
│ 一 │傳真機6 台│被告甲○○、陳郁│依修正前刑法第38條第│
│    │、 電話1支│琪所有用以收受六│1項第2款沒收。      │
│    │          │合彩簽賭牌支，係│                    │
│    │          │其所有供犯刑法第│                    │
│    │          │268 條之罪所用之│                    │
│    │          │物。            │                    │
├──┼─────┼────────┼──────────┤
│ 二 │監視螢幕1 │被告甲○○、陳郁│依修正前刑法第38條第│
│    │臺、鏡頭1 │琪裝設於臺北縣板│1 項第2 款沒收。    │
│    │個。      │橋市○○街127 號│（被告甲○○、丙○○│
│    │          │2 樓之住處，以維│雖辯稱與經營六合彩無│
│    │          │護上開賭博場所之│關，惟核與前揭事證不│
│    │          │安全，係渠等所有│符，非可採信。）    │
│    │          │供犯刑法第268 條│                    │
│    │          │之罪所用之物。  │                    │
├──┼─────┼────────┼──────────┤
│ 三 │計算機8 臺│被告等四人用以紀│依修正前刑法第38條第│
│    │、客戶電話│錄賭客資料、及計│1項第2款沒收。      │
│    │單2 張、簽│算賭客之牌支、賭│                    │
│    │注單28張、│金、彩金等，係被│                    │
│    │帳單5 張、│告甲○○、丙○○│                    │
│    │六合彩牌支│所有，供犯刑法第│                    │
│    │數2 張、對│268 條之罪所用之│                    │
│    │獎單1 張、│物。            │                    │
│    │大樂透4 星│                │                    │
│    │通告4 張、│                │                    │
│    │紅包袋1 個│                │                    │
│    │、帳冊2 本│                │                    │
│    │、客戶名稱│                │                    │
│    │空白表1 本│                │                    │
│    │。        │                │                    │
└──┴─────┴────────┴──────────┘
附表二：
┌──┬─────┬────────┬──────────┐
│編號│  品名    │    用   途     │    不沒收之理由    │
│    │          │                │                    │
├──┼─────┼────────┼──────────┤
│ 一 │電腦（含螢│係被告丙○○購買│均非違禁物，亦均不能│
│    │幕、主機及│供其女兒即被告曾│證明與本件被告等四人│
│    │鍵盤）1 組│楓婷一般使用，並│所犯意圖營利聚眾賭博│
│    │。        │未用於經營六合彩│罪之犯行間有何關聯性│
│    │          │賭博。          │，爰均不宣告沒收。  │
├──┼─────┼────────┤                    │
│ 二 │0000000000│係被告甲○○平時│                    │
│    │號行動電話│撥打使用，並未用│                    │
│    │一支      │於經營六合彩賭博│                    │
│    │          │。              │                    │
├──┼─────┼────────┤                    │
│ 三 │0000000000│係被告丙○○平時│                    │
│    │、00000000│撥打使用，並未用│                    │
│    │19號行動電│於經營六合彩賭博│                    │
│    │話各一支  │。              │                    │
├──┼─────┼────────┤                    │
│ 四 │0000000000│係被告乙○○平時│                    │
│    │號行動電話│撥打使用，並未用│                    │
│    │一支      │於經營六合彩賭博│                    │
│    │          │。              │                    │
├──┼─────┼────────┤                    │
│ 五 │0000000000│係被告丁○○平時│                    │
│    │、00000000│撥打使用，並未用│                    │
│    │55號行動電│於經營六合彩賭博│                    │
│    │話各一支。│。              │                    │
└──┴─────┴────────┴──────────┘


司法院資訊處製作；財團法人民間司法改革基金會備份。
